臺灣高等法院臺中分院民事裁定
111年度抗字第413號
抗  告  人  長吉產業有限公司

法定代理人  莊紹洲  

上列抗告人與相對人昶茂資源有限公司間，因清償債務強制執行
聲明異議事件，抗告人對於中華民國111年7月29日臺灣南投地方
法院111年度執事聲字第5號裁定，提起抗告，本院裁定如下：
    主  文
抗告駁回。
抗告費用由抗告人負擔。
    理  由
一、本件異議及抗告意旨略以：伊於民國111年4月25日雖收受執
    行法院111年4月18日投院璋111○○○字第0000號函（下稱系爭
    函文），然系爭函文主旨為「請鑑定債務人所有如後附動產
    查封物品清單所示動產之價格」，並非通知伊繳費；系爭函
    文說明中又未載有伊應主動聯繫鑑定人等語，況究由何鑑定
    人或鑑定單位鑑價、鑑定費若干，均未明確記載。伊僅為一
    般小企業，不知悉執行之相關程序，因靜候法院所指定之鑑
    定人另發函通知伊繳費，始未依系爭函文完成繳付鑑定費，
    並非不願繳納。原法院未衡酌伊有正當理由而未繳，且本件
    強制執行程序倘遭駁回，伊須聲請另案為強制執行，致伊原
    已繳納之執行費用付諸流水，確影響伊權益甚鉅，原裁定駁
    回伊之異議，顯非適法。爰依法提起本件抗告，請求廢棄原
    裁定，並准伊補繳鑑價費等語。　　
二、按當事人聲請強制執行業已具備強制執行之法定要件者，應
    即開始進行。惟執行法院命債權人於相當期限內預納必要之
    執行費用而不預納，致強制執行程序不能進行時，執行法院
    即得以裁定駁回其強制執行之聲請，並於裁定確定後，撤銷
    已為之執行處分，強制執行法第28條之1第2款定有明文。此
    使債權人生一定失權效果之規定，係考量強制執行開始後，
    非經債權人為一定之必要行為或預納一定必要之執行費用，
    執行程序即不能進行；如債權人不引導執行人員前往執行並
    至現場指封債務人之財產，查封拍賣程序即無法進行；又如
    查封後，不預納鑑價費、勘測費、登報費時，其鑑價拍賣等
    程序，亦無從實施，是若無上開失權效果之規定，將致案件
    懸而不結，法院遲延案件日增，且無異容許債權人以終局執
    行名義，免供擔保而達長期凍結債務人財產之目的，對債務
    人亦不公平（85年10月9日修正強制執行法第28條之1立法理
    由參照）。
三、經查：
　㈠本件抗告人持原法院110年度○○字第0000號支付命令為執行名
    義，聲請就相對人所承租南投縣○○鎮○○○路00號廠址内之動
    產為強制執行，經執行法院以111年度○○字第0000號清償債
    務強制執行事件受理在案。嗣執行法院於111年4月11日至前
    揭廠址內查封相對人所有如動產查封物品清單編號1至13所
    示之機具設備（下稱系爭查封物）後，以系爭函文通知中華
    ○○鑑定產業科技中心有限公司（下稱中華○○鑑定公司）為鑑
    價，並命債權人即抗告人應於收文後5日內，逕向鑑定人繳
    納費用，再將收據送交原法院，該函文業於111年4月25日合
    法送達抗告人，有送達證書在卷可稽。惟鑑定人於111年5月
    13日發函通知執行法院，表示抗告人至今仍未依規定繳費，
    以致無法實施鑑定等情，有聲請強制執行狀、查封筆錄（動
    產）、指封切結、系爭函文、中華○○鑑定公司111年5月13日
    ○○字第000000-0號函為憑（參原法院111年○○字第0000號執
    行卷），堪認為真。
　㈡執行法院以系爭函文命抗告人於相當期限內預納必要之執行
    費用，且已合法送達抗告人，抗告人本應於111年4月25日收
    受系爭函文後5日內向鑑定人繳納鑑定費用，惟其迄至本件
    鑑定人中華○○鑑定公司於111年5月13日函知執行法院時，均
    未前往繳費，確有未依期限繳納鑑定費用，致本件鑑價程序
    無從進行，揆諸上開說明，應認已生失權效果。抗告人雖以
    前揭情詞置辯，然觀諸系爭函文主旨及函文第2頁載有正本
    收受者為中華○○鑑定公司，且註明該公司設址及電話，已明
    確記載鑑定單位之名稱及電話，抗告人當可自行聯繫；又系
    爭函文說明欄第五點記載「債權人應於收文後5日內，逕向
    鑑定人繳納費用，並將收據送本院及導往現場鑑定」，並以
    副本方式行文予抗告人，顯係以抗告人為對象通知限期預納
    必要執行費用，且函文文義並無不明之處或使抗告人受混淆
    之可能，即已發生通知抗告人（即債權人）之效果，抗告人
    應遵期辦理。從而，抗告人辯稱系爭函文並非通知其繳費且
    記載不明確云云，並無足採。至系爭函文縱未載明鑑定費用
    數額，惟抗告人已收受系爭函文，縱有不明瞭之處，抗告人
    亦得依系爭函文所記載鑑定單位及其聯絡地址、電話與之聯
    繫詢問，尤其抗告人為執行程序之發動者，更應善盡協助執
    行程序進行之責，卻於收受執行法院所發系爭函文後，無任
    何積極作為，延宕強制執行程序之進行，則抗告人辯稱：系
    爭函文記載不明確致使其誤為靜候鑑定人另來函通知繳費事
    宜云云，實難資為其未遵期繳納鑑價費用之正當理由。原法
    院司法事務官以抗告人未於相當期限內預納必要之執行費用
    ，致本件強制執行程序無從進行為由，裁定駁回抗告人強制
    執行之聲請，於法並無不合。原裁定駁回抗告人之異議，自
    無違誤。抗告意旨猶執前詞指摘原裁定不當，聲明廢棄，為
    無理由，應予駁回。
四、據上論結，本件抗告為無理由。爰依強制執行法第30條之1
    ，民事訴訟法第495條之1第1項、第449條第1項、第95條、
    第78條，裁定如主文。
中　　華　　民　　國　　111 　年　　10　　月　　31　　日
                 民事第八庭   審判長法　官  杭起鶴
                                    法　官  羅智文
                                    法　官  黃裕仁
正本係照原本作成。
不得再抗告。
                                    書記官  王麗珍
　　　　　　　　　　　　　　　　　　
中　　華　　民　　國　　111 　年　　10　　月　　31　　日